【裁判字號】    99,交抗,181
【裁判日期】    990519
【裁判案由】    聲明異議
【裁判全文】
臺灣高等法院高雄分院刑事裁定         99年度交抗字第181號
抗  告  人  交通部公路總局嘉義區監理所臺南監理站
代  表  人  甲○○
受 處 分人
即 異 議人  乙○○
上列抗告人因受處分人違反道路交通管理處罰條例聲明異議案件
，不服臺灣高雄地方法院中華民國99年4 月16日裁定（99年度交
聲字第108 號），提起抗告，本院裁定如下：
    主  文
抗告駁回。
    理  由
一、本件原裁定以：(一)行為人有道路交通管理處罰條例之情形者
    ，應填製舉發違反道路交通管理事件通知單，並於被通知人
    欄予以勾記，逕行舉發者，通知聯應按已查明之資料填註車
    牌號碼、車輛種類、車主姓名及地址，並於通知單上方空白
    處加註逕行舉發之文字後，由舉發機關送達被通知人，違反
    道路交通管理事件統一裁罰基準及處理細則第11條第1 項第
    4 款定有明文。而處理違反道路交通管理事件，有關文書送
    達之程序，依行政程序法之規定，違反道路交通管理事件統
    一裁罰基準及處理細則第5 條亦規定甚明。又送達，於應受
    送達人之住居所、事務所或營業所為之；於應受送達處所不
    獲會晤應受送達人時，得將文書付與有辨別事理能力之同居
    人、受僱人或應送達處所之接收郵件人員；應受送達人或其
    同居人、受僱人、接收郵件人員無正當理由拒絕收領文書時
    ，得將文書留置於應送達處所，以為送達，行政程序法第72
    條第1 項前段、第73條第1 項、第3 項分別定有明文。對於
    當事人之送達，有應為送達之處所不明者，行政機關得依申
    請，准為公示送達，同法第78條第1 項第1 款亦已明訂。準
    此，本件受處分人乙○○交通違規行為既屬「逕行舉發」，
    而非當場攔停，自應依上開行政程序法關於送達之相關規定
    ，送達異議人。(二)本件異議人之住所為高雄市○○區○○街
    605 巷1 號，業據異議人於聲明異議狀中載明無誤，有聲明
    異議狀1 紙在卷可查（見臺南地院卷第2 頁），並有異議人
    之全戶戶籍資料查詢結果1 紙附卷可稽（見臺南地院卷第22
    頁）；而本件舉發通知單業據高雄縣政府警察局交通隊經由
    郵務送達，投遞於臺南市東區○○○○街56號3 樓之4 ，因
    查無該址，而於98年7 月29日將該舉發通知單為公示送達，
    此有送達證書1 紙、高雄縣政府警察局98年7 月29日函文、
    98年7 月29日公告及舉發違反道路交通管理事件通知單公示
    送達移送清冊各1 份在卷可佐（見臺南地院卷第10頁反面至
    第13頁）；是以，本件原舉發單位既將該舉發通知單送達於
    並非異議人住所之臺南市東區○○○○街56號3 樓之4 ，依
    上開行政程序法關於送達之規定，應可認定本件舉發通知單
    並未合法送達異議人。從而，本件舉發通知單既未合法送達
    異議人，則舉發之意思表示尚未發生效力，異議人顯然無從
    自動繳納罰鍰或到案聽候裁決，異議人執上開事由，聲明異
    議，為有理由，自應將原處分撤銷，並發交高雄市政府交通
    局，由該局待原舉發單位另為合法送達後，再依相關事證另
    為適法之處分，經核原裁定於法並無不合。
二、抗告意旨雖以：依道路交通管理事件統一裁罰基準及處理細
    則第25條第1 項前段規定「舉發汽車違反道路交通理事件，
    以汽車所有人為處罰對象者，移送車籍地處罰機關處理；以
    駕駛人為處罰對象者，移送其駕籍地處罰機關處理；駕駛人
    未帶駕駛執照或無照駕駛者，移送其戶籍地處罰機關處理。
    本案輕機車所有人乙○○於91年8 月16日新領RW6-471 號輕
    型機車行照（有效日為93年8 月16日），經審視吳君之機車
    車籍查詢資料，乙○○君之車籍地址仍登載為台南市東區○
    ○○○街56號3 樓-4，並未依道路交通安全規則第23條第1 項
    規定，將地址變更之情事向公路監理機關辦理登記；且依道
    路交通管理處罰條例第16條第1 項第1 款亦規定，汽車有各
    項異動，不依規定申報登記，處汽車所有人新台幣900 元以
    上1800元以下罰鍰。本件交通違規行為既係逕行舉發，係以
    汽車所有人為其處分對象，自應由異議人車籍地處罰機關處
    理，即應由交通部公路總局嘉義區監理所台南監理站管轄，
    而舉發單位依行政程序法第78條規定為公示送達，即無不合
    等語，指摘原裁定不當。惟如上所述，違反道路交通管理事
    件統一裁罰基準及處理細則第11條第1 項第4 款之規定，行
    為人有道路交通管理處罰條例之情形者，應填製舉發違反道
    路交通管理事件通知單，並於被通知人欄予以勾記，逕行舉
    發者，通知聯應按「已查明之資料填註車牌號碼、車輛種類
    、車主姓名及地址」，並於通知單上方空白處加註逕行舉發
    之文字後，由舉發機關送達被通知人，足徵舉發機關有查明
    違規人現址送達被通知人之義務，而此非舉發機關所不能為
    ，此觀裁罰機關所製作之違規裁決書及送達證書均以受處分
    人在「高雄市○○區○○街605 巷1 號」，即可思之過半，
    且此涉及受處分人得依道路交通管理處罰條例第9 條之規定
    按時繳納或陳述意見之權利，有其法律上之利益。至抗告人
    所援用之上開規定，係規定違規事件之管轄權及如不為地址
    之變更，應受行政罰之問題，與應查明現址而後送達係不同
    之二件事，是抗告機關執上開事由指原裁定不當，為無理由
    ，應予駁回。
三、據上論結，應依道路交通案件處理辦法第26條，刑事訴訟法
    第412 條，裁定如主文。
中    華    民    國    99    年    5     月    19  日
                  刑事第四庭    審判長法  官  蕭權閔
                                      法  官  陳吉雄
                                      法  官  李嘉興
以上正本證明與原本無異。
不得再抗告。
中    華    民    國    99    年    5     月    19    日
                                      書記官  唐奇燕

司法院資訊處製作；財團法人民間司法改革基金會備份。
